【裁判字號】    99,台上,2959
【裁判日期】    990513
【裁判案由】    違反毒品危害防制條例
【裁判全文】
最高法院刑事判決            九十九年度台上字第二九五九號
上  訴  人  甲○○
上列上訴人因違反毒品危害防制條例案件，不服台灣高等法院中
華民國九十七年五月十三日第二審更審判決（九十六年度上更(一)
字第七九七號，起訴案號：台灣桃園地方法院檢察署九十五年度
偵字第一三四０三號），提起上訴，本院判決如下：
    主  文
原判決撤銷，發回台灣高等法院。
    理  由
本件原判決認定上訴人甲○○有原判決事實欄所記載之犯罪事實
，因而撤銷第一審之科刑判決，就起訴之犯罪事實，變更檢察官
所引應適用之法條，改判依刑法第五十五條想像競合犯、民國九
十五年七月一日修正施行前刑法第五十六條連續犯之規定，從一
重論以上訴人販賣第二級毒品之罪，量處有期徒刑七年二月，並
諭知相關之從刑，固非無見。
惟查：(一)有罪判決書應分別記載事實及理由，而事實一欄，為判
斷其適用法令當否之準據，法院應依職權認定與論罪科刑有關之
事實，翔實記載，於理由內逐一說明其憑以認定之證據，並使事
實認定與理由說明，互相適合，方為合法。倘若未為記載，或事
實認定與理由說明，不相一致，或事實或理由內之記載，前後齟
齬，按諸刑事訴訟法第三百七十九條第十四款規定，均為判決不
載理由，或所載理由矛盾，其判決當然違背法令。查(1)原判決事
實欄內僅認定上訴人與劉恭程於九十五年五月十八日、十九日，
先以分別持用之門號0000000000、00000000
00、0000000000行動電話為通話或發送簡訊，討論
買賣第三級毒品Ｋ他命之數量、價格及付款方式等事宜，最後上
訴人以最少總價為新台幣（下同）五千五百元之價格，賣出五公
克Ｋ他命予劉恭程等情，而未一併詳為認定上訴人賣出Ｋ他命之
時間、地點及價金已否全數付清等與論罪科刑有關之事實；判決
理由中亦未說明所憑之依據，不無判決理由不備之可議。(2)原判
決理由中說明上訴人先後二次賣出及販入Ｋ他命犯行，時間緊接
，犯罪構成要件相同，顯係基於概括之犯意反覆為之，應依修正
前刑法第五十六條連續犯之規定，論以一罪等語（見原判決第一
０頁），而事實欄中卻未認定上訴人係基於概括之犯意所為；理
由中明扣案之行動電話機具二支（含其內ＳＩＭ卡），係上訴
人所有供犯罪所用之物，應依毒品危害防制條例第十九條第一項
之規定，諭知沒收等語（見原判決第一三頁），而事實欄中並未
認定係上訴人所有（按原判決係記載為上訴人「持用」），致理
由說明失其事實之根據，難謂無判決理由不備之違誤。(二)審理事
實之法院，對於卷內被告有利及不利之證據，應一律注意，詳為
調查，綜合全案證據資料，本於經驗法則以定其取捨，並將取捨
證據及得心證之理由，於判決內詳為說明。故證據雖已調查，而
尚有其他部分並未調查，仍難遽為被告有利或不利之認定。查卷
附劉恭程於九十五年「五月十九日」，持用門號0000000
000行動電話，先後發送至上訴人所持用門號0000000
000之二則簡訊，其內容分別為「我想跟你拿五克先跟（似為
「給」之誤）你一千三剩下四千我禮拜天跟（似為「給」之誤）
你相信我不用怕我跑掉你妹也知道我那裡人？」、「我先給你三
千五，簽（似為「欠」之誤）二千我禮拜六一定給你」（見偵查
卷第一九、二０頁）。如果無訛，似僅係劉恭程向上訴人表達購
買「Ｋ他命」之單方意願，不能因此即認上訴人有表示同意。而
卷附劉恭程於九十五年「六月十五日」，以同上行動電話，發送
予上訴人所持用門號0000000000行動電話之簡訊內容
為「你Ｋ（按似指Ｋ他命）拿回來有加嗎？這（按似為「怎」之
誤）麼用起來沒什麼Ｋ的味道」（見偵查卷第一九頁），劉恭程
似在抱怨來自上訴人之Ｋ他命品質不佳，但與上開二則簡訊，在
時間上已相隔近一個月之久，並非於近日內所為，又語焉不詳，
能否即認與上開二則簡訊所指「Ｋ他命」之買賣，具有關聯性？
仍難謂全無疑竇存在。又卷附門號0000000000、00
00000000行動電話之通聯紀錄雖顯示，劉恭程於九十五
年五月十九日發送上開簡訊前、後，至同年月二十日止，多有與
上訴人為通話情形（見原審卷第九六至一二五頁），但並無通話
內容可佐。則上訴人於九十五年五月十九日接獲劉恭程傳送之上
開二則簡訊後，最後有無達成買賣合意、合意內容如何及是否實
際完成交易，甚至價金已否付清？均不無疑問存在。此攸關認定
上訴人有無販賣第三級毒品及既遂與否，應有進一步調查、審認
之必要。乃原審未遑根究明白，亦未進一步說明取捨證據之理由
，即憑據上述簡訊、通聯紀錄，遽認上訴人係以最少總價為五千
五百元之價格，賣出五公克Ｋ他命予劉恭程，難認適法。(三)有罪
判決書，應記載對於被告有利之證據不採納之理由，如漏未記載
，即有判決不備理由之違背法令，刑事訴訟法第三百十條第二款
、第三百七十九條第十四款前段規定甚明。劉恭程於原審證述：
伊係在舞廳購買Ｋ他命施用，未曾向上訴人購買過。伊雖有於九
十五年五月十九日，以行動電話傳送二則簡訊予上訴人，想要向
上訴人購買Ｋ他命，但後來上訴人在電話中表示他沒有賣Ｋ他命
，還責罵伊一頓。因伊在舞廳吸到在一旁之上訴人施用Ｋ他命之
「二手菸」，覺得味道不一樣，才於九十五年六月十五日，以行
動電話傳送簡訊予上訴人詢問原因等語（見原審卷第五四至五七
頁）。查劉恭程於原審所證上情，難謂不屬有利於上訴人之證據
，原審不予採取，並未說明理由，不無判決理由不備之違法。以
上，或係上訴意旨所指摘，或為本院得依職權調查之事項，且原
判決之上述違法，已影響於事實之確定，本院無從自為判決，應
認原判決仍有撤銷發回更審之原因。又販賣毒品罪，不以販入之
後復行賣出為構成要件，以營利為目的，將毒品販入或賣出，其
犯罪即為完成。本件原判決事實欄認定上訴人於九十四年十一、
十二月間，以不詳價格，販入一百公克Ｋ他命等情，並未明上
訴人究係以何目的販入上開Ｋ他命、與上訴人嗣後賣出Ｋ他命予
劉恭程有無關聯；理由中又未說明此販入行為應否成立販賣第三
級毒品罪、販入之後復行賣出應如何論罪，本院難以判斷原判決
適用法律之當否，有欠妥適，案經發回，併請注意及之。
據上論結，應依刑事訴訟法第三百九十七條、第四百零一條，判
決如主文。
中    華    民    國  九十九  年    五    月   十三   日
                      最高法院刑事第十二庭
                          審判長法官  黃  一  鑫
                                法官  張  春  福
                                法官  林  勤  純
                                法官  李  錦  樑
                                法官  陳  國  文
本件正本證明與原本無異
                                      書  記  官
中    華    民    國  九十九  年    五    月   十九   日
                                                      Q

司法院資訊處製作；財團法人民間司法改革基金會備份。
